【裁判字號】    90,上訴,935
【裁判日期】    900503
【裁判案由】    違反毒品危害防制條例
【裁判全文】
臺灣高等法院高雄分院刑事判決          九十年度上訴字第九三五號
    上  訴  人
    即  被  告  甲○○
    選任辯護人  洪千琪
右上訴人因違反毒品危害防制條例案件，不服臺灣高雄地方法院八十九年度訴字第一
七四號中華民國九十年五月三日第一審判決（起訴案號：臺灣高雄地方法院檢察署八
十八年度偵字第一七二一二號），提起上訴，本院判決如左：
      主      文
上訴駁回。
      事實及理由
一、本案經本院審理結果，認第一審判決認事用法及量刑均無不當，應予維持，並引
    用第一審判決書記載之事實、證據及理由。（如附件）
二、按意圖營利，係以有無對價關係為判斷，而海洛因係價格昂貴之違禁物，購買不
    易，且為政府懸為禁令嚴加取締，刑責甚重，苟無牟利之意圖，衡情被告應無甘
    冒被取締判處重刑之危險，先後七次分別以二千、三千、五千、七千等價格，將
    海洛因販賣予黃俊郎、陳昭梃二人，再參酌以被告甲○○於警訊中自承：「李龍
    興並不會刻意的給我報酬，但他會給我零用錢或車馬費，每次都會給我五百元或
    一千元不等。」等情，則李龍興既能於被告甲○○代其交付海洛因並於收取金錢
    後，給付被告部分之代價，顯見販賣該海洛因確有相當之利潤，始能再給付被告
    ，足認被告與李龍興販賣海洛因係基於營利之目的而販賣海洛因予他人，要無疑
    義。
三、被告罪證已很乙確，被告另聲請傳訊證人黃俊郎、曾俊傑，均核無必要，另證人
    陳昭梃於本院調查中證稱：「我只跟阿土買海洛因，都是由阿土送來的：：」云
    云，核與陳昭梃於警訊中及原審審理中所證：「被告甲○○是綽號阿土的叫他拿
    海洛因給我，海洛因是阿土賣給我的，是阿土叫被告拿海洛因給我，我才認識被
    告等」等情不符，顯係事後迴護被告之詞，不足採信。
四、原審因依毒品危害防制條例第四條第一項、第十八條第一項前段、第十九條第一
    項，刑法第十一條、第二十八條、第五十八條、第五十九條、第三十七條第二項
    、第三項之規定，並審酌被告為賺取差價利潤，販賣海洛因予他人施用，助長施
    用，戕害他人健康，犯後猶無悔意，惟念其販毒所得不多，期間亦不長（一個多
    月），且前無犯罪前科，素行尚佳，有前揭刑案資料查註紀錄表可稽等一切情狀
    ，量處有期徒刑十年，並就其犯罪之性質，認有褫奪公權之必要，併予宣告褫奪
    公權五年。扣案之海洛因十一包（驗後淨重合計二十二‧五九公克），經鑑定結
    果，確係第一級毒品海洛因（驗後淨重合計二十二‧五九公克），應依毒品危害
    防制條例第十八條第一項前段之規定，宣告沒收銷燬之，鑑驗耗用之毒品既已滅
    失，自無庸宣告沒收。又扣案之空夾鏈袋一百個，被告雖否認為其所有之物，然
    係在共犯李龍興住處所查獲，為李龍興所有，業據被告陳乙，且該夾鏈袋應係預
    備供分裝毒品所用之物，亦堪肯認，爰併依刑法第三十八條第一項第二款宣告沒
    收。被告販毒所得二萬八千元，應依毒品危害防制條例第十九條第一項宣告沒收
    之，如全部或一部不能沒收時，應以其財產抵償之。並乙被告與李龍興販賣毒
    品之聯絡工具號碼0000000000號行動電話，雖係供被告與李龍興犯罪
    所用之物，惟該門號係屬台灣大哥大股份有限公司所有，李龍興僅為租用人，且
    李龍興所使用之行動電話機具亦未經扣案，機型、廠牌均不詳，為免日後執行困
    難，爰不併予諭知沒收。另在李龍興住處扣得之安非他命五包，與本件販賣海洛
    因毒品犯行無關，本案均不併予宣告沒收，認事用法，核無不合，量刑亦屬妥適
    ，被告上訴意旨，仍執前詞，否認犯罪，指摘原判決不當，為無理由，應予駁回
    。
五、同案被告李龍興（男、六十五年八月十八日生，身分證統一編號：Ｚ00000
    0000）係共犯，未據檢察官起訴，應由檢察官另行偵查。
六、原審判決書理由欄第十二頁第八行應為一萬四千元，原審誤為一千四百元，應予
    更正。
據上論斷，應依刑事訴訟法第三百六十八條、第三百七十三條，判決如主文。
本案經檢察官邱榮藏到庭執行職務。
中    華    民    國      九十      年       十       月      三        日
                              臺灣高等法院高雄分院刑事第九庭
                                  審判長法官  張乙松
                                        法官  陳吉雄
                                        法官  任森銓
右正本證乙與原本無異。
如不服本判決，應於判決送達後十日內向本院提出上訴狀，其未述理由者並應於提
出上訴狀後十日內向本院補提理由書（應附繕本)。
                                      書記官  施耀程
中    華    民    國      九十      年       十       月       五       日
附錄：本判決論罪科刑法條：
毒品危害防制條例第四條第一項：
製造、運輸、販賣第一級毒品者，處死刑或無期徒刑；處無期徒刑者，得併科新臺幣
一千萬元以下罰金。
                                                                        Ｋ
附件
臺灣高雄地方法院刑事判決                          八十九年度訴字第一七四號
    公  訴  人  臺灣高雄地方法院檢察署檢察官
    被      告  甲○○  男  二十七歲（民國○○○年○月○○○日生）
                        身分證統一編號：Ｅ一二二七七一九九號
                        籍設高雄市○○區○○街五十七巷二十四號
                        現居高雄縣仁武鄉○○村○○○街一之二號
    選任辯護人  陳炳彰律師
                吳麗珠律師
                鄭國安律師
右列被告因違反毒品危害防制條例案件，經檢察官提起公訴（八十八年度偵字第一七
二一二號），本院判決如左：
    主  文
甲○○共同連續販賣第一級毒品，處有期徒刑拾年，褫奪公權伍年。
扣案之第一級毒品海洛因拾壹包（驗後淨重合計貳拾貳點伍玖公克）沒收銷燬之，空
夾鏈袋壹佰個沒收；販毒所得新台幣貳萬捌仟元沒收，如全部或一部不能沒收時，以
其財產抵償之。
    事  實
一、甲○○與李龍興（另案偵辦中）基於共同犯意聯絡，意圖營利，自民國八十八年
    六月五日起至同年七月八日一時三十分許，連續在李龍興位於高雄市○○區○○
    街一一七號十五樓住處附近之高雄市○○○路與三多路口「二００一廣場」大廈
    前，分別販賣第一級毒品海洛因予黃俊郎、陳昭挺二人，其交易方式均由李龍興
    利用號碼0000000000行動電話（未扣案）先與黃俊郎、陳昭梃連絡談
    妥黃、陳二人欲購買之海洛因數量、價格及交易時間，並均約定於前揭「二００
    一廣場」前交貨後，再由李龍興或甲○○依約攜帶該二人所欲購買之海洛因（均
    藏置於香煙盒內外包報紙掩飾）至約定地點交予黃俊郎、陳昭梃，並當場收取金
    錢，前後共販賣海洛因五次予黃俊郎，其中三次金額為新台幣（下同）二千元、
    一次三千元、最後一次為五千元，另與陳昭梃交易之次數共有三次（含查獲當次
    ），每次金額均為七千元，合計販毒所得為二萬八千元（查獲當次尚未自陳昭梃
    取得購毒現金，應予扣除）。因黃俊郎最後一次於八十八年七月七日二十時許在
    上開「二００一廣場」前向甲○○購入五千元海洛因後，於同日二十三時三十許
    在高雄縣鳳山市○○○路七聖廟旁欲轉售予綽號「阿義」男子時，為警當場查獲
    ，供出海洛因係甫向甲○○購入，並引導員警於翌日一時三十分許至前開「二０
    ０一廣場」前時，適遇甲○○與陳昭梃正在該處交易毒品，為警當場自甲○○手
    上扣得以香煙盒掩飾欲與陳昭梃交易之海洛因一包，經甲○○坦承係依李龍興指
    示前往前揭「二００一廣場」與陳昭梃交易毒品，並帶警至李龍興位於附近之前
    揭住處另行起出第一級毒品海洛因十包（包括欲販賣予陳昭梃該包，共十一包，
    驗後淨重合計二十二‧五九公克）及李龍興所有預備供分裝毒品所用之空夾鏈袋
    一百個（另有與本案無關之安非他命共五包）。
二、案經高雄市政府警察局左營分局移送臺灣高雄地方法院檢察署檢察官偵查起訴。
    理  由
一、訊之被告甲○○固坦承受李龍興指示於八十八年七月八日一時三十分許至「二０
    ０一廣場」前交付海洛因予陳昭梃時為警當場查獲，並自所持有之香煙盒內起出
    海洛因一包之事實，惟於偵審中矢口否認有與李龍興共同販賣海洛因予黃俊郎、
    陳昭梃之犯行，辯稱：查獲當日是接獲李龍興電話托其至李龍興位於高雄市○○
    區○○街一一七號十五樓住處取出七星香煙盒，至「二００一廣場」前交予陳昭
    梃，伊不知香煙盒內裝海洛因，亦不認識黃俊郎、陳昭梃云云。經查；
（一）被告為警查獲時係依李龍興指示持裝有海洛因之香煙盒前往前揭「二００一廣
      場」大廈與陳昭梃交易一節，業據被告於警訊及偵查初訊時均坦承在卷，其於
      偵查初訊並稱伊知道欲交給陳昭梃之物品是海洛因毒品，並表示：「我知道錯
      ，毒品確是李龍興交給我轉交陳昭梃」等語（見偵查卷第十九頁），核與陳昭
      梃警訊供稱：查獲當時正要以七千元和甲○○交易半錢重的海洛因，我是向「
      阿土」之男子購買，由甲○○將毒品送交給我，在八十八年七月八日一時三十
      分，我與甲○○交易時為警在高雄市○○○○○路口附近「二００一廣場」大
      廈被查獲等語相符（見陳昭梃八十八年七月八日三時二十分調查筆錄），陳昭
      梃嗣於本院審理時亦證稱：「被告甲○○是綽號阿土的叫他拿海洛因給我，海
      洛因是阿土賣給我的，是阿土叫被告拿海洛因給我我才認識被告的」、「....
      毒品是放在香煙盒內，毒品有用報紙包起來」（見本院八十九年三月十四日審
      判筆錄）各等語，此部分事實已堪確認，被告嗣後辯稱不知香煙盒內裝海洛因
      等語，顯不可採。又被告除查獲當次外，前自八十八年六月間起已有多次受李
      龍興之託在「二００一廣場」大廈前與陳昭挺交易海洛因之事實，除據被告於
      警訊供稱：「我於八十八年六月十六日左右開始替李龍興販賣海洛因及安非他
      命供他人使用，而販賣對象有"眼鏡仔"即陳昭梃，及綽號"少年仔"與"查母"等
      對象，但有些人我都不認識」、「我平時均是受李龍興的電話連絡，要我到他
      的住處苓雅區○○街一一七號十五樓之二的頂樓加蓋房屋內，依他指示的位置
      取得海洛因或安非他命後，再依他指示拿到指定地點交給像陳昭梃的毒蟲並交
      易取回約定的代價金額，再由我交到他手中。」等語，證人陳昭梃於警訊時亦
      陳稱：「我於八十八年六月五日左右即開始向李龍興與甲○○購買海洛因，原
      先是李龍興與我交易，但在半個多月前，均由李負責聯絡，而由甲○○出面代
      替李交易毒品，而我每隔四至五天就購買毒品一次，我共向他們買了幾次我也
      不清楚了。」、「平時均由李龍興打我的手機0000000000與我聯絡
      推銷海洛因供我施用，而每次交易我均以新台幣柒仟元代價向李龍興或甲○○
      購得海洛因約半台錢一包。」等語，雖陳昭梃於偵查中曾一度否認向被告購買
      海洛因之事實，然其嗣於本院審理時除證稱係綽號「阿土」之人叫被告拿海洛
      因予伊而認識被告等前揭詞外，就其與被告交易毒品之事實已又為肯定陳述，
      並表示警訊並無遭刑求，且所稱：自八十八年六月中旬起向綽號「阿土」之人
      購買毒品，是他打手機給我，問我要不要毒品，每次約定交易地點都是在二０
      ０一廣場，含七月八日那次共買三次左右，第二次是以一千元向他買，是六月
      下旬，也是在二００一廣場附近，也是「阿土」打電話給我，約定時間、地點
      ，之後我就在約定地點等時，「阿土」有打手機給我，說他會叫朋友拿過來，
      當天是在庭被告拿給我的，我一千元也是交給被告的等語（見本院八十九年三
      月十四日審判筆錄），雖就購買之次數、金額與警訊之供述略有出入，然與其
      警訊初訊所供先與李龍興聯絡後再由被告出面交易及其與被告交易毒品之時間
      、地點等情節則均相符，且與被告警訊所供經由李龍興指示取毒交付陳昭梃之
      情節及二人交易毒品之時間、地點等內容亦無相違，自難以陳昭梃先後略有出
      入之部分細節，即全盤否定其全部證言，本院認陳昭梃於警訊及本院審理時就
      其先與李龍興（即於本院審理時所指之「阿土」之人）聯絡購買毒品後由被告
      出面交易之情節及交易時間、地點等相同供述部分，仍堪信為真實可採，其偵
      查中一度否認之陳詞，應非事實。而由被告於警訊筆錄及偵查初訊坦承受李龍
      興指示在「二００一廣場」大廈前與陳昭挺交易海洛因之記載，與陳昭梃前揭
      警訊及本院審理時供述二人交易毒品情節相符，亦可佐證被告於警訊筆錄及偵
      查初訊坦承受李龍興指示在「二００一廣場」大廈前與陳昭梃交易海洛因之陳
      述，亦為屬實，自可採為認定被告自白犯罪之依據。被告嗣後於本院辯稱警訊
      筆錄係警員自己所記載，偵查中亦無坦承等語，尚無可採。
（二）次查，由警方查獲被告與陳昭梃交易毒品之經過，乃係因另案被告黃俊郎先於
      當日二十三時三十許在高雄縣鳳山市○○○路七聖廟旁涉嫌欲販售海洛因予綽
      號「阿義」男子時，為警先行查獲，經黃俊郎供述其遭查獲之二包海洛因來源
      ，係向綽號「好康仔」男子聯絡後，於高雄市○○○路與三多路口「二００一
      廣場」大廈前與該男子交易或由其友人"柏瑩"出面交貨所得，並於同日一時三
      十分許引導員警至交易地點即上開「二００一廣場」前時，適遇被告與陳昭梃
      正在該處交易毒品，並當場自被告手上扣得所欲交易之海洛因一包（藏放於香
      煙盒內外以報紙包裝）等情，業經警員李家德於偵查中證述在卷（見偵查卷第
      五六、五七頁八十八年八月二十三日訊問筆錄），並有其所提供之黃俊郎八十
      八年七月八日警訊筆錄一份附卷可參（見偵查卷第六十頁至六十二頁）。由此
      可知，被告係警方至查獲地點追查黃俊郎持有毒品來源時，適遇被告與陳昭梃
      正在該處欲進行毒品交易而另行查獲被告他起販毒情節，並非警方與購毒者設
      計引誘被告出面交易而逕予逮補至乙，被告遭陷害攀誣入罪之可能性，誠屬甚
      低，其與陳昭梃當場為警查獲後於警局所為坦承交易毒品之初供，應係突然遭
      警查獲尚無防衛情況下所為之陳述，其真實性自甚高，渠等警訊供述，確為真
      實可採，已屬無疑。而由黃俊郎嗣經本院於八十九年二月二十三日初次傳喚到
      庭訊問時，就其於八十八年七月七日二十三時三十許在高雄縣鳳山市○○○路
      七聖廟旁為警查獲之海洛因來源，證稱：「是向李龍興買的，由甲○○拿給我
      的，是我打李龍興手機，約定買的數量及交貨地點及時間，價格是五千元，是
      下午六點多打的，約在三多路與林森路附件的二００廣場交貨，時間約七點多
      ，約定後我有依照約定時間到達現場，我到現場一會兒，甲○○才到。因為之
      前甲○○就有送貨給我過，他認識我，之後他到時就把毒品給我，我就把五千
      元交給他，毒品是用夾鏈袋包著，外面是報紙包起來，當天晚上我回到五甲，
      還沒有使用就被抓到。」等語，並當庭確認販賣毒品及出面交付毒品之人確係
      伊在警訊時所指認之甲○○及李龍興，且就其與甲○○及李龍興二人購買毒品
      之次數金額等情節詳細供稱：「連同這次（即指購買查獲之二包海洛因該次）
      共五次，第一次約是這次之前的半個月，每次交貨地點都是在二００一廣場，
      價格最少每包二千元以上，我至少每次買二千元，現在記得有一次是二千元，
      有一次三千元，另外二次是二千元以上，詳細價格已忘記。最後這次是五千元
      。每次送貨都是甲○○，錢也是交給甲○○，第一次交貨時是李龍興要我把我
      的穿著、特徵告訴他，他再告訴甲○○，甲○○依照約定時間及地點到達時，
      再依此特徵交貨給我」等語（以上均見本院八十九年二月二十三日訊問筆錄）
      ，綜觀黃俊郎於本院初次訊問時所供述之上情，除與其前揭八十八年七月八日
      警訊期日所供稱：「我手上的海洛因均向一位"好康仔"的男子所購得的，而該
      二小包海洛因是我剛從"好康仔"那裡以新台幣捌仟元購得的。」、「我於八十
      八年六月初即開始向"好康仔"購買海洛因毒品，並轉售給綽號"阿義""乙仔""
      財仔"等人......。」、「我平時均主動先撥他的大哥大000000000
      0號與他連絡，而他均要我到他住處樓下等他即高雄市苓雅區○○○路二００
      一廣場前等他，當面一手交錢，一手交貨，而有時都由他的朋友"柏瑩"交貨給
      我，而我知道他們的住處，但不知道住址及真實姓名，但我願意主動協助警方
      追緝」、「我最後一次是八十八年七月七日下午二十時許在高雄市○○○路二
      ００一廣場前與"好康仔"聯絡購毒，但由他朋友"柏瑩"的男子出面與我交易的
      」、「警方提供的李龍興口卡就是我與他以"好康仔"相稱之人無誤，另甲○○
      就是李龍興的同伙，就是他們二人販賣海洛因供我再轉售、施用之人無誤」等
      語（見偵查卷第六十頁至六十二頁所附黃俊郎八十八年七月八日警訊筆錄），
      就其確實有向李龍興購買海洛因及由被告出面交易之事實供述相同外，且所稱
      先與李龍興聯絡約定購毒細節、再由被告出面交易、交易地點均在高雄市○○
      ○路與三多路口「二００一廣場」大廈前、毒品外觀以報紙包裝等情節，亦與
      陳昭梃供述向李龍興及被告購買毒品之交易情形完全相符，又黃俊郎所稱以"
      好康仔"之行動電話0000000000號與"好康仔"之人連絡購毒一節，
      亦與被告警偵訊坦承李龍興之行動電話確為0000000000號一情相符
      （見被告八十八年七月八日警訊筆錄及偵查卷第六五頁反面末行），益證黃俊
      郎警訊指稱先以該電話與李龍興聯絡毒品交易，再由被告出面交貨等前詞非虛
      ，其警訊所指之"好康仔"男子確為李龍興，"好康仔"之朋友"柏瑩"確為本案之
      被告亦無訛。另參之被告為警於二００一廣場前查獲正與陳昭梃交易毒品後，
      經其帶警至李龍興位於附近之高雄市○○區○○街一一七號十五樓住處搜索時
      ，當時另一在場之黃嘉琪（即李龍興之女友）於警訊時亦吐漏：「我知道李龍
      興與甲○○有販毒之行為」等語（見黃嘉琪八十八年七月八日警訊筆錄），被
      告確實有與李龍興共同販賣海洛因予陳昭挺、黃俊郎二人之事實，已屬乙確。
      雖本院應被告之聲請於八十九年四月十一日再次傳喚黃俊郎到庭當面與被告對
      質時，黃俊郎當庭表示伊不認識被告，並稱警訊時身體不舒服因而指認錯誤，


司法院資訊處製作；財團法人民間司法改革基金會備份。
